臺灣士林地方法院民事判決
110年度訴字第1093號
原      告  姜明晞  
被      告  李一申    籍設臺北市○○區○○路00巷00號00                         樓之0（現應受送達處所不明）
            黃鐘儀  
上  一  人
訴訟代理人  邱煒翔律師
複代理人    黃柏源律師
上列當事人間侵權行為損害賠償事件，本院於民國111年2月24日
言詞辯論終結，判決如下：
    主      文
被告應連帶給付原告新臺幣肆拾捌萬元，及自一百一十一年二月
二十五日起至清償日止，按年息百分之五計算之利息。
原告其餘之訴駁回。
訴訟費用由被告連帶負擔四分之一，餘由原告負擔。
本判決第一項得假執行。但被告乙○○如以新臺幣肆拾捌萬元為原
告預供擔保，得免為假執行。
原告其餘假執行之聲請駁回。
    事實及理由
一、原告主張：伊與被告甲○○於民國101年6月間登記結婚，婚後
    育有一子一女，詎被告乙○○明知甲○○與伊之婚姻關係尚在存
    續中，仍自108年10月起至110年8月間與其交往且發生性行
    為，期間伊就此質問甲○○時，甲○○堅持要求離婚，更揚言要
    攜子尋短，並持刀要脅，伊因而向本院聲請通常保護令經核
    發在案。被告所為，足以破壞伊之家庭幸福，係共同不法侵
    害伊基於婚姻關係享有之身分法益，情節重大，伊因此患有
    創傷後壓力症候群及嚴重型憂鬱症，精神上受有重大痛苦。
    為此，依民法第184條第1項、第185條第1項前段、第195條
    第1項、第3項規定，請求被告連帶給付非財產上損害賠償等
    語，並聲明：㈠被告應連帶給付原告新臺幣（下同）200萬元
    ，及自111年2月25日起至清償日止，按年息5％計算之利息；
    ㈡願供擔保，請准宣告假執行。
二、乙○○則以：伊係因甲○○窮追不捨，始勉為應允交往，且伊自
    109年10月底起，即未再與甲○○聯繫，伊因誤陷此關係而罹
    患廣泛性焦慮症，並多次求診，且原告請求之損害賠償金額
    過高，應酌予減輕等語，資為抗辯，並聲明：㈠原告之訴及
    假執行之聲請均駁回。㈡如受不利判決，願供擔保請准宣告
    免為假執行。至甲○○則答辯：伊無力支付賠償等語，並聲明
    ：原告之訴駁回。
三、如下事實為兩造所不爭執：　　
　㈠原告與甲○○於101年6月13日辦理結婚登記，二人長子於同年1
    1月7日出生、長女於102年11月19日出生。
　㈡原告與甲○○已於110年10月8日辦理離婚登記。　
　㈢乙○○明知甲○○係有配偶之人，仍自108年10月1日起至109年10
    月25日止，與甲○○有如原告所主張之不當交往侵權行為情事
    ，及如原告所提出如本院卷第134至138頁照片、行動電話通
    訊所顯示之交往及聯繫。
　㈣原告前以甲○○於109年10月25日11時許，因討論離婚而爭吵，
    甲○○揚言攜子尋短並持刀要脅之行為，向本院聲請核發保護
    令，經本院家事法庭核發109年度家護字第986號通常保護令
    在案。
　㈤原告因得知甲○○外遇與乙○○交往，致心理創傷，出現反覆再
    經歷，逃避創傷事件之記憶，過度警覺，焦慮，緊張，害怕
    ，失眠，心驚，心情低落，哭泣，負面思考，經醫師診斷為
    創傷後壓力症候群、嚴重型憂鬱症。
  ㈥原告為大學畢業，專長為中文快速繕打，平日收入視接案數
    而定，其於108、109年申報應納稅所得依序為117萬5,817元
    、91萬2,793元，名下有不動產2筆，財產總價值為262萬8,5
    00元。甲○○於108、109年申報應納稅所得依序為106萬4,699
    元、60萬7,208元，名下有裕隆日產廠牌汽車1部及投資額15
    萬元。乙○○為大學肄業，甫在第三人安特羅生物科技股份有
    限公司任職業務專員，每月薪資約4萬元，須扶養其母，其
    於108、109年申報應納稅所得依序為50萬6,018元、45萬3,6
    02元，名下有不動產2筆，財產總價值為1,594萬300元。
四、茲原告主張被告共同侵害其配偶關係之身分法益，依侵權行
    為損害賠償法律關係，請求被告給付非財產上損害賠償，被
    告則以前開情詞置辯。本院判斷如下：
  ㈠按因故意或過失，不法侵害他人之權利者，負損害賠償責任﹔
    數人共同不法侵害他人之權利者，連帶負損害賠償責任；不
    法侵害他人之身體、健康、名譽、自由、信用、隱私、貞操
    ，或不法侵害其他人格法益而情節重大者，被害人雖非財產
    上之損害，亦得請求賠償相當之金額；前2項規定，於不法
    侵害他人基於父、母、子、女或配偶關係之身份法益而情節
    重大者，準用之。民法第184條第1項前段、第185條第1項前
    段、第195條第1項前段、第3項定有明文。次按侵權行為係
    指違法以及不當加損害於他人之行為而言，至於侵害係何權
    利，要非所問。而所謂違法以及不當，不僅限於侵害法律明
    定之權利，即違反保護個人法益之法規，或廣泛悖反規律社
    會生活之根本原理的公序良俗者，亦同。通姦之足以破壞夫
    妻間之共同生活而非法之所許，此從公序良俗之觀點可得斷
    言，不問所侵害係何權利，對於配偶之他方應構成共同侵權
    行為。婚姻係以夫妻之共同生活為其目的，配偶應互相協力
    保持其共同生活之圓滿安全及幸福，而夫妻互守誠實，係為
    確保其共同生活之圓滿安全及幸福之必要條件，故應解為配
    偶因婚姻契約而互負誠實之義務，配偶之一方行為不誠實，
    破壞共同生活之圓滿安全及幸福者，即為違反因婚姻契約之
    義務而侵害他方之權利（最高法院55年台上字第2053號判決
    意旨參照）。而配偶關係之身分法益，為民法第195條第3項
    明定保護之權利。不法侵害他人之人格權，被害人受有非財
    產上損害，請求加害人賠償相當金額之慰撫金時，法院對於
    慰撫金之量定，應斟酌實際加害情形、所造成之影響、被害
    人痛苦之程度、兩造之身份地位經濟情形及其他各種狀況，
    以核定相當之數額（最高法院47年台上字第1221號、51年台
    上字第223號判決意旨參照）。
  ㈡查原告主張其與甲○○於101年6月13日結婚而為夫妻，迄至110
    年10月8日辦理離婚登記，二人婚姻關係存續期間，乙○○明
    知甲○○為有配偶之人，仍自108年10月起至109年10月25日止
    ，與甲○○交往並發生性行為等情，為被告所不爭執。至原告
    主張被告自同年月26日起至110年8月止，仍繼續交往之事實
    ，雖為乙○○所否認。然原告提出為乙○○所不爭執之行動電話
    通訊內容、照片、錄影畫面為證〈見本院內湖簡易庭110年度
    湖司調字第86號卷（該案卷下稱86號卷）第33至59頁、本院
    卷第66至82、134至138頁〉，依該等證據之內容顯示，甲○○
    自108年10月間起，即以「寶貝」暱稱乙○○，且密集聯繫，
    表示關懷、思念、情愛、慾望，及商議如何結束各自婚姻關
    係，又共同出遊、共浴、性交，交往期間至少持續至110年8
    月20日止，已堪證原告主張為真實，乙○○否認自同年月26日
    起至110年8月止與甲○○繼續交往之事實，非可採取。
　㈢被告於甲○○與原告婚姻關係存續期間，有如原告所主張之不
    當交往、性交行為。揆之上揭規定及說明，應認渠等之行為
    已共同侵害原告為甲○○配偶之身分上法益，原告自得依民法
    第184條第1項前段、第185條第1項前段、第195條第1項、第
    3項規定，請求被告連帶給付非財產上損害賠償。
  ㈣原告主張因被告前述侵權行為，致其精神上受有重大損害，
    並因此罹患「嚴重型憂鬱症」、「創傷壓力症候群」之疾病
    ，需持續就醫，甲○○因與乙○○交往，與原告感情生變，衍生
    家庭暴力事件，經本院家事庭核發通常保護令後，又經檢察
    官以有違反保護令之行為聲請簡易判決處刑，終至離婚等情
    ，亦為被告所不爭執，且有診斷證明書、通常保護令、聲請
    簡易判決處刑書可稽（見86號卷第61至64頁、本院卷第60至
    62頁），堪信原告主張為真實。而夫妻一方因他方與第三人
    發生情愛、性交行為，於感情上受打擊，婚姻關係惡化，精
    神上必感重大痛苦，對其人格權之侵害情節要屬重大。茲原
    告因被告行為而罹患上開精神上疾病，受有重大精神上痛苦
    。本院審酌兩造各如前載學歷、生活狀況、資力及被告上開
    侵權行為之態樣，與原告所受痛苦之程度等一切情狀，認被
    告不當交往、性交之侵權行為，應連帶賠償原告非財產上損
    害之金額以48萬元為適當。原告所為請求，應認於此金額範
    圍內，洵無不合。超逾部分之請求，則不能認為有據。乙○○
    雖抗辯伊係因甲○○糾纏，方與其交往，亦因此罹患精神疾病
    等語，雖據提出行動電話訊息畫面、診斷證明書為證（見本
    院卷第108、110頁），然被告如何開始交往、乙○○是否因此
    陷入精神痛苦，甚而罹患疾病，乃肇因於自己之行為，與是
    否對原告構成侵權行為、應賠償之數額若干為二事，不能據
    以卸免對原告所負損害賠償責任，自不因此妨礙或消滅原告
    之請求權，亦不能憑以減輕、免除對原告所負賠償之數額。
    是其此抗辯，洵無礙於前開判斷。
  ㈤第按民法第213條第2項所謂因回復原狀而應給付金錢者，例
    如所侵害者為金錢，則應返還金錢，如所侵害者為取得利益
    之物，則於返還原物外，更應給付金錢抵償其所得利益，始
    克回復原狀。是民法明定人格法益之侵害，應為金錢賠償（
    民法第195條第1項前段、第3項），此即民法第213條第1項
    所謂法律另有規定，固無適用同條第2項規定之餘地。惟侵
    權行為人支付該金錢遲延時，被害人非不得依同法第233 條
    第1項規定請求法定利息。而給付無確定期限者，債務人於
    債權人得請求給付時，經其催告而未為給付，自受催告時起
    ，負遲延責任。其經債權人起訴而送達訴狀，或依督促程序
    送達支付命令，或為其他相類之行為者，與催告有同一之效
    力；遲延之債務，以支付金錢為標的者，債權人得請求依法
    定利率計算之遲延利息，同法第229條第2項、第233條第1 
    項前段分別定有明文。又應付利息之債務，其利率未經約定
    ，亦無法律可據者，週年利率為5％，亦為同法第203條所明
    定。被告對原告連帶負以前述金額賠償之給付義務，經原告
    起訴並送達起訴狀繕本後，迄今仍未給付，原告自得於其得
    請求被告給付之範圍內，本於前揭民法第229條第2項、第23
    3條第1項前段及第203條規定，請求被告給付遲延利息，原
    告於此請求被告自111年2月25日起至清償日止，按年息5％計
    付利息，於法洵屬有據。惟逾此所為利息之請求，則屬無憑
    。
五、從而，原告主張依民法第184條第1項前段、第185條第1項前
    段、第195條第1項前段、第3項規定，訴請被告連帶給付，
    應認於其請求被告連帶給付48萬元，及自111年2月25日起至
    清償日止，按年息5％計付利息範圍內，為有理由，應予准許
    。逾此部分所為之請求，則為無理由，應予駁回。兩造各陳
    明願供擔保，請准宣告准、免假執行。因本件所命給付未逾
    50萬元，就被告受敗訴判決部分，應由本院依職權宣告假執
    行。原告就此部分贅為聲請，無另為准駁之必要。被告乙○○
    聲請供擔保，請准免予假執行，經核於原告勝訴範圍內，並
    無不合，爰酌定相當擔保金額准許之。至原告其餘假執行之
    聲請，因其訴經駁回，亦無從准許，應併予駁回。
六、兩造其餘攻擊防禦方法，經本院悉予審酌後，認均無礙於本
    件之判斷，於茲不贅。
七、據上論結，原告之訴為一部有理由、一部無理由，依民事訴
    訟法第85條第2項、第389條第1項第5款、第392條第2項判決
    如主文。
中　　華　　民　　國　　111 　年　　 3 　　月　　8　　日
                  民事第一庭  法  官   蕭錫証
以上正本係照原本作成。
如對本判決上訴，應於判決送達後20日內向本院提出上訴狀，若
委任律師提起上訴者，應一併繳納上訴審裁判費，否則本院得不
命補正逕行駁回上訴。　　　　　　　　　
中　　華　　民　　國　　111 　年　　3 　　月　　8 　　日
                              書記官  吳帛芹